【裁判字號】    97,交聲,1354
【裁判日期】    971031
【裁判案由】    交管條例聲異
【裁判全文】
臺灣板橋地方法院交通事件裁定        97年度交聲字第1354號
原處分機關  交通部公路總局臺北區監理所板橋監理站
異  議  人
即受處分人  甲  ○
上列異議人因違反道路交通管理處罰條例事件，對於交通部公路
總局臺北區監理所板橋監理站中華民國97年5 月19日所為之處分
（原處分案號：板監裁字裁41-AA0000000號），聲明異議，本院
裁定如下：
    主  文
異議駁回。
    理  由
一、原處分意旨略以：異議人即受處分人甲○於民國97年3 月20
    日9 時5 分許，騎乘車號LF7-152 號重型機車，行經臺北市
    公館圓環時，行駛於禁行機車之快車道，而有「機器腳踏車
    不在規定車道行駛」之違規行為，經臺北市政府警察局交通
    警察大隊警員檢附採證照片，於97年4 月3 日填製臺北市政
    府警察局北市警交大字第AA0000000 號舉發違反道路交通管
    理事件通知單依法逕行舉發，並經原處分機關於97年5 月19
    日以板監裁字裁41-AA0000000號違反道路交通管理事件裁決
    書，依道路交通管理處罰條例第45條第13款規定，裁處罰鍰
    新臺幣（下同）600 元，並依同條例第63條第1 項規定，記
    違規點數1 點等語。
二、異議意旨略以：違規發生當時係屬上班時間，交通車流量大
    ，故行駛經過公館圓環時如欲直線接上基隆路，勢必會不經
    意壓至禁行機車道，又基隆路單向兩線道均開放機慢車行駛
    ，但在其與圓環接近之路面上，標線規劃上確有大面積道路
    被圓環之兩道禁行機車道佔據其與基隆路之接口，構成繞行
    圓環機慢車轉而直進基隆路時，會逕而壓至禁行機車道，產
    生違規，本人由外側轉而直行時，所發生之違規，應屬道路
    標線設計不良，並非本人蓄意違規，為此聲明異議，請求撤
    銷原處分云云。
三、按道路交通管理處罰條例所稱之汽車，包括機器腳踏車，該
    條例第3 條第8 款定有明文。次按汽車駕駛人，爭道行駛，
    機器腳踏車，不在規定車道行駛者，處新臺幣600元以上1,
    800元以下罰鍰，並記違規點數1點，同條例第45條第13款、
    第63條第1項第1款分別定有明文。
四、經查：
  (一)本件異議人於97年3 月20日9 時5 分許，騎乘車號LF7-152
    號重型機車，行經臺北市公館圓環時，行駛於禁行機車之快
    車道，而有「機器腳踏車不在規定車道行駛」之行為，經警
    依法拍照採證掣單逕行舉發，嗣異議人提出申訴，經原舉發
    機關即臺北市政府警察局中正第二分局回函稱：「查旨揭重
    型機車於違規時間（97.03.20，09：05）違規行駛於本市○
    ○○路與基隆路口之禁行機車道，另查LF7-152 號普通重型
    機車行駛之車道上明顯噴有『禁行機車』字樣明顯易見；為
    維護交通秩序，汽、機車分流實有其必要，機車應依規定車
    道行駛，如違規行駛快車道，勢必影響車流與機車騎士之安
    全，執勤員警依法拍照採證製單舉發並無違誤之處，臺端陳
    述當時因車流擁擠以致違規乙節，查汽、機車行駛於道路，
    應依交通標誌、標線及號誌等規定循序行駛，且違規車輛所
    行駛車道上明顯噴有『禁行機車』字樣，臺端所持陳述理由
    ，不符阻卻免罰要件，本案仍請依原議接受裁處。另該路口
    禁行車道之設置現正由權責單位臺北市交通管制工程處研處
    中，惟LF7-152號重型機車違規屬實，本分局無法予以免罰
    ，併予敘明」等語，仍認本件違規屬實，而由交通部公路總
    局臺北區監理所板橋監理站於97年5月19日以板監裁字裁41
    -AA0000000號所為之裁決書裁處罰鍰600元，並記違規點數1
    點等情，有臺北市政府警察局97年4月3日北市警交大字第
    AA0000000號舉發違反道路交通管理事件通知單通知聯、上
    開板監裁字裁41-AA0000000號裁決書、臺北市政府警察局中
    正第二分局97年5月6日北市警中正二分交字第09730512 800
    書函各1件附卷可參。
  (二)異議人於本院訊問時固坦承其當時確實有騎乘上開重型機車
    於上開劃有禁行機車道之路段上，惟其仍認該路段之道路標
    線設計不良，且自福和橋下橋後，會被一般的汽車擠壓到該
    路段劃有禁行機車道上云云。然經證人即舉發異議人之警員
    乙○○到庭具結證稱：「（問：（提示本院卷第7 頁之照片
    ）這張照片是從何處拍到？）我在基隆路高架橋上拍照，異
    議人一開始就違規了，這張照片是我看到違規的情形後才拍
    攝的，而且異議人一開始就騎在禁行機車道上，我現在庭呈
    我連續拍攝的三張照片。」、「（問：異議人說他從福和橋
    下來，後來被逼的繞圓環時，騎到禁行機車道上，有無這個
    可能？也就是是否從福和橋就可以儘量的騎在最外側慢車道
    ，在繞的時候，就不會騎入禁行機車道路？）若異議人一開
    始就走慢車道，就不會走到靠內側的禁行機車道，而上開地
    點是屬於四車道，靠圓環的兩個內側車道，是屬於禁行機車
    道，異議人所騎的是屬於第二個內側車道，所以上開地點在
    當時還有兩個車道是異議人的機車可以合法騎乘的。」等語
    明確（見本院97年7 月18日訊問筆錄）。依證人所述可知，
    證人確有目睹異議人騎乘上開機車行經臺北市公館圓環處時
    ，不在規定車道行駛等情節綦詳，且證人既正執行勤務之際
    ，對前方行駛車輛動向，自特別留意而無錯看或誤判之虞；
    況證人就本件如何查獲舉發之經過，於本院審理中到庭結證
    綦詳如上，其證述舉發過程連續而完整，顯見其記憶深刻，
    益徵其無誤判之虞；參以證人與異議人間，並無怨隙，且素
    不相識，衡情證人應無設詞攀誣，或虛構違規事實以陷害異
    議人之理，是證人乙○○警員上開證述內容，經核尚無不可
    採信之處，自堪採信。
  (三)末查，交通標誌、標線、號誌等設置，具有公示、公信之效
    果，異議人為合法領有駕駛執照之人，其騎乘機車自應隨時
    注意各路段所設置之標誌、標線及號誌並應遵行之。又觀諸
    證人當庭庭呈之現場採證照片中，本件異議人行經之處，其
    車道上明顯噴有「禁行機車」字樣，是依該明顯交通標誌、
    標線之設置，已足供車輛駕駛人及用路人遵循，並使用路人
    明白了解該道路為機慢車禁行之路段。又主管機關本於職權
    依其行政裁量將該路段設置為機慢車禁行之路段，乃係主管
    機關對於系爭路段依當地之實際路況、行車流量、交通安全
    之情況，而作禁制、警告、指示、及遵行時間之標誌、標線
    及號誌措施，異議人為合法領有駕駛執照之人，本應隨時注
    意及遵守道路交通標誌、標線、號誌，不得因車流導致無法
    駛入外側車道之個人情狀即得任意行駛於設有「禁行機車」
    之快車道上，蓋為維護交通秩序，汽、機車分流實有其必要
    ，機車應依規定車道行駛，如違規行駛快車道，勢必影響車
    流與機車騎士之安全。再上開路段快車道雖經證人乙○○警
    員證稱已於97年6月5日塗銷禁行機車之標誌，惟此係事後交
    通主管機關依其行政裁量所為之標誌、標線之變更，自不影
    響當時異議人違規事實之成立，異議人自不得以此嗣後原因
    據為免罰之理由。從而，異議人以該路口之標線設置不當置
    辯，顯不足採信，本件異議人騎乘機車不依標線指示之違規
    事實，事證明確，堪予認定，警方對其舉發並無不當或違法
    之處。
五、綜上所述，本件異議人確有於前述時、地，爭道行駛而有不
    在規定車道行駛之違規事證明確。從而，原處分機關依據裁
    處時之道路交通管理處罰條例第45條第13款規定，裁處罰鍰
    600 元，並依同條例第63條第1 項規定，記違規點數共1 點
    ，於法核無不合，其認事用法並無違誤，裁罰亦無不當，本
    件異議為無理由，應予駁回。
據上論斷，應依道路交通案件處理辦法第19條，裁定如主文。
中    華    民    國    97    年    10    月    31    日
                  交通法庭        法  官  許必奇
以上正本證明與原本無異。
如不服本裁定應於送達後5 日內向本院提出抗告狀。
                                  書記官  金和國
中    華    民    國    97    年    10    月    31    日


司法院資訊處製作；財團法人民間司法改革基金會備份。
